臺灣高等法院臺南分院民事判決
110年度再易字第30號
再 審原 告  林昭明
再 審被 告  許國良
            林寶珠
            曾麗珍 
            許龍俊
            許順棠
            許博閔
            林秀媛
            張仁和
            台灣自來水股份有限公司第五區管理處
上  一  人
法定代理人  穆岳鈞
上列當事人間請求給付償金等事件，再審原告對於民國110年11
月22日本院110年度再易字第26號確定判決提起再審之訴，本院
不經言詞辯論，判決如下：
    主      文
再審之訴駁回。
再審訴訟費用由再審原告負擔。
    事實及理由
一、按再審之訴，應於30日之不變期間內提起。前項期間，自判
    決確定時起算，判決於送達前確定者，自送達時起算。民事
    訴訟法第500條第1項、第2項前段定有明文。本院110年度再
    易字第26號給付償金等事件，為不得上訴第三審之事件，而
    於110年11月22日判決公告時確定，並於同年11月24日送達
    再審原告，業經本院調取上開事件案卷核閱綦詳。再審原告
    於110年12月1日就上開本院確定判決（下稱原確定判決）以
    有民事訴訟法第496條第1項第13款再審事由，提起本件再審
    之訴（見本院卷第5頁)，尚未逾前揭30日之不變期間，應屬
    合法，合先敘明。
二、再審原告主張：再審原告於110年10月8日收到公所文件，說
    系爭000地號土地無套繪（指無受前地主申請做私設巷道）
    ，再審原告知道前開新證據24日即提出本件再審之訴。因系
    爭000地號土地未被前地主申請做私設道路，該住戶與前地
    主亦無就系爭000地號土地共使用或通行之契約，縣政府證
    明該住戶違建房屋前法定空地，堵住000地號道路用地，再
    占用再審原告土地無償使用，當初再審原告不知土地在何地
    方，係地政登記時，順便申請地政帶路。公所認定000地號
    土地係道路用地，該住戶非袋地，故應廢棄原判決，該住戶
    無權無償使用系爭000地號土地，應支付償金。爰依民事訴
    訟法第496條第1項第13款規定，提起本件再審之訴等語。
三、經查：
  ㈠按再審之訴顯無再審理由者，得不經言詞辯論，以判決駁回
    之，民事訴訟法第502條第2項定有明文。次按民事訴訟法第
    496條第1項第13款，所謂當事人發見未經斟酌之證物，係指
    前訴訟程序事實審之言詞辯論終結前已存在之證物，因當事
    人不知有此，致未經斟酌，現始知之，或雖知有此而不能使
    用，現始得使用，且經斟酌後可受較有利益之裁判者而言（
    最高法院103年度台抗字第770號裁定意旨參照）。
  ㈡查再審原告除未提出其所主張之新證據即公所文件外，依其
    所述，該公所文件內容所載系爭000地號土地無套繪一事，
    亦與再審原告於原確定判決事件所主張新證據內容之陳述相
    同，應為同一證物；而原確定判決既已審酌前開證物在本院
    109年度上易字第102號事實審言詞辯論終結前尚未存在，要
    無所謂發現未經斟酌之證物可言，而駁回再審原告之再審之
    訴，即無未經斟酌前開證物之情事，是再審原告之主張，顯
    無可採。
  ㈢綜上所述，再審原告主張原確定判決有民事訴訟法第496條第
    1項第13款之再審事由，提起本件再審之訴，顯無理由，爰
    不經言詞辯論，逕以判決駁回之。
四、據上論結，本件再審之訴顯無理由，依民事訴訟法第502條
    第2項、第78條，判決如主文。
中　　華　　民　　國　　110 　年　　12　　月　　29　　日
                  民事第二庭    審判長法　官  吳上康

                                      法　官  李素靖

                                      法　官  林育幟
上為正本係照原本作成。
不得上訴。
中　　華　　民　　國　　110 　年　　12　　月　　29　　日

                                      書記官  羅珮寧